臺灣高雄地方法院刑事判決　　　　　　　110年度訴字第598號
公　訴　人　臺灣高雄地方檢察署檢察官
被　　　告　許智煌





　　　　　　鍾志偉


上列被告因傷害案件，經檢察官提起公訴（110 年度調偵字第16
2 號），本院判決如下：
    主  文
許智煌犯傷害罪，處拘役參拾日，如易科罰金，以新臺幣壹仟元
折算壹日。
鍾志偉犯傷害罪，處拘役肆拾日，如易科罰金，以新臺幣壹仟元
折算壹日。
    事  實
一、許智煌於民國109 年9 月26日上午10時許，駕駛車牌號碼00
    -0000 號自用小貨車搭載其配偶林淑華，並將該車停放在高
    雄市三民區察哈爾一街與大連街口路邊時，適鍾春釗駕駛車
    牌號碼00-0000 號自用小貨車搭載其配偶蘇美雲途經該處時
    ，不慎擦撞許智煌之小貨車，後鍾春釗撥打電話叫其兒子鍾
    志偉、鍾志明到場協助處理，詎許智煌與鍾志偉雙方一言不
    合，竟各基於傷害之犯意，許智煌持鋁鉤毆打鍾志偉；鍾志
    偉則持安全帽毆打許智煌，雙方並以徒手之方式互毆，致許
    智煌因而受有頭部外傷、左額部擦傷、左耳後挫傷瘀青、右
    上肢鈍擦傷、左肩挫傷腫痛等傷害；鍾志偉則受有頭部、鼻
    樑、左眼瞼擦傷等傷害。
二、案經許智煌、鍾志偉訴由高雄市政府警察局三民第一分局報
    告臺灣高雄地方檢察署檢察官偵查起訴。
    理  由
一、證據能力部分：
    被告以外之人於審判外之陳述，雖不符刑事訴訟法第159 條
    之1至之4之規定，然經當事人於審判程序同意作為證據，法
    院審酌該言詞陳述或書面陳述作成時之情況，認為適當者，
    亦得為證據。刑事訴訟法第159 條之5 第1 項定有明文。本
    案所引用之被告以外之人於審判外之言詞或書面陳述，業經
    本院審理時予以提示並告以要旨，且各經檢察官及被告許智
    煌、鍾志偉表示意見，當事人已知上述證據乃屬傳聞證據，
    且明示同意作為本案之證據使用（見本院110 年度訴字第59
    8 號卷【下稱本院卷】第27、55頁），復本院審酌上開證據
    作成時之情況，並無違法取證或其他瑕疵，認為以之作為證
    據為適當，而具有證據能力。
二、認定犯罪事實所憑之證據及理由：
  ㈠被告鍾志偉部分：
    上開犯罪事實，業據被告鍾志偉於本院審理時坦承不諱（本
    院卷第23、60頁），並有同案被告許智煌於偵查及審理時陳
    述在案（見警卷第9 、13頁；偵一卷第26頁；本院卷第24、
    61頁），亦有證人林淑華、鍾志明、蘇美雲、鍾春釗於警詢
    時證述在卷可佐（見警卷第18、21、24、27頁），及祐新骨
    外科診所診斷證明書附卷可稽（見警卷第29頁），足認被告
    鍾志偉前開所為任意性自白，與客觀事實相符，應堪採信。
  ㈡被告許智煌部分：
    訊據被告許智煌雖坦承有持鋁鉤毆打被告鍾志偉，並以徒手
    之方式互毆之事實，惟矢口否認有何傷害之犯行，辯稱：我
    是基於保護自己的心態，才用鋁鉤打鍾志偉云云。經查：
  ⒈被告許智煌於上揭時、地，持鋁鉤毆打被告鍾志偉；被告鍾
    志偉則持安全帽毆打被告許智煌，雙方並以徒手之方式互毆
    等情，業據被告許智煌於偵查及審判中供述在卷（見警卷第
    9 、13頁；偵一卷第26頁；本院卷第24、61頁），復經同案
    被告鍾志偉於偵查及審理時陳述在案（見警卷第2-3 頁；偵
    一卷第26頁；本院卷第24頁），且經證人林淑華、鍾志明、
    蘇美雲、鍾春釗於警詢時證述在卷可佐（見警卷第18、21、
    24、27頁），上開事實自堪認定。又被告許智煌因而受有頭
    部外傷、左額部擦傷、左耳後挫傷瘀青、右上肢鈍擦傷、左
    肩挫傷腫痛等傷害；被告鍾志偉則受有頭部、鼻樑、左眼瞼
    擦傷等傷害，亦有祐新骨外科診所診斷證明書、高雄醫學大
    學附設中和紀念醫院診斷證明書附卷可稽（見警卷第29-30
    頁），此部分事實亦堪認定。
  ⒉至被告許智煌雖辯稱：係出於防衛始以鋁鉤歐打鍾志偉云云
    ，惟按正當防衛必須對於現在不法之侵害，始足當之，侵害
    業已過去，或無從分別何方為不法侵害之互毆行為，均不得
    主張防衛權，而互毆係屬多數動作構成單純一罪，而互為攻
    擊之傷害行為，縱令一方先行出手，還擊之一方，在客觀上
    苟非單純對於現在不法之侵害為必要排除之反擊行為，因其
    本即有傷害之犯意存在，自無主張防衛權之餘地，最高法院
    96年度台上字第3526號判決意旨可資參照。參以被告許智煌
    於警詢時稱：鍾志偉拿安全帽往我頭部砸了4 、5 下，我當
    時找到一支鋁鉤，我有反擊打他左側身體3 、4 下，後來我
    有用拳頭回擊他頭部，他也有將我壓在地上等語（見警卷第
    9 、13頁），是本件既係被告許智煌與同案被告鍾志偉互毆
    ，縱如被告許智煌所述，同案被告鍾志偉有先行出手，然因
    雙方均非單純排除對方侵害之必要行為，而互有傷害對方身
    體之意思及行為，因此均不得主張正當防衛，雙方均應擔負
    傷害罪責。再者，被告許智煌除阻擋同案被告鍾志偉手持安
    全帽之揮打外，尚有以鋁鉤揮擊同案被告鍾志偉，並以徒手
    之方式與同案被告鍾志偉互毆之事實，均已認定如前，且據
    證人蘇美雲、鍾春釗於警詢證稱：他們在地上互毆時都沒有
    拿工具了，是徒手互毆等語（見警卷第24、27頁）；同案被
    告鍾志偉於警詢時亦稱：許智煌鐵條和我的安全帽打到對方
    後就掉在地上，之後我們纏鬥是用拳頭互毆等語（見警卷第
    3 頁），可見被告許智煌於同案被告鍾志偉原持以攻擊之安
    全帽掉落後，仍持續攻擊同案被告鍾志偉，堪認被告許智煌
    之反擊行為，顯非僅出於排除對方不法侵害之防衛意思，而
    係以加害對方之目的為之，被告許智煌辯稱係正當防衛，並
    無可採。
  ⒊綜上所述，被告許智煌前揭所辯，均不足採。本案事證已臻
    明確，被告許智煌前揭傷害犯行，堪以認定，應依法論科。
三、論罪科刑：
  ㈠核被告許智煌、鍾志偉所為，均係犯刑法第277 條第1 項之
    傷害罪。被告許智煌、鍾志偉所為之傷害犯行，分別係於密
    切接近之時地所實施，且侵害同一法益，各行為之獨立性極
    為薄弱，依一般社會通念，難以強行分開，在刑法評價上，
    以視為數個舉動之接續施行，合為包括之一行為予以評價，
    較為合理，為接續犯，分別應論以一罪。
  ㈡爰以行為人責任為基礎，審酌被告許智煌、鍾志偉僅因細故
    ，即以前開方式傷害對方，危害他人身體法益，實值非難，
    併考量被告鍾志偉坦承犯罪、被告許智煌否認犯罪之犯後態
    度，及被告許智煌、鍾志偉均無前科之素行，有臺灣高等法
    院被告前案紀錄表1 份附卷可查，復考量其犯罪之動機、目
    的、手段，暨被告鍾志偉自陳高中畢業之智識程度，經濟狀
    況勉持，已婚，有2 個未成年小孩之生活狀況；被告許智煌
    自陳高中畢業之智識程度，經濟狀況勉持，已婚，有1 個未
    成年小孩之生活狀況（見本院卷第61-62 頁），及被告許智
    煌因而受有頭部外傷、左額部擦傷、左耳後挫傷瘀青、右上
    肢鈍擦傷、左肩挫傷腫痛等傷害；被告鍾志偉則受有頭部、
    鼻樑、左眼瞼擦傷等一切情狀，分別量處如主文所示之刑，
    並均諭知易科罰金之折算標準。
四、沒收：
    又欠缺刑法上之重要性得不宣告沒收，刑法第38條之2 第2
    項定有明文。查被告許智煌、鍾志偉上開犯行，其各自犯罪
    所用之鋁鉤1 支、安全帽1 個，均未據扣案，且均為尋常物
    品，倘予沒收實無助達成犯罪預防之目的，參以前揭說明，
    就本案而言應不具刑法重要性，爰依前開規定均不予宣告沒
    收。
據上論斷，依刑事訴訟法第299 條第1 項前段，刑法第277 條第
1 項、第41條第1 項、刑法第38條之2 第2 項，刑法施行法第1
條之1 第1 項，判決如主文。
本案經檢察官許紘彬提起公訴，檢察官邱柏峻到庭執行職務。
中    華    民    國   111    年    1     月    17    日
                  刑事第四庭    審判長法  官   王俊彥
　
                                      法  官   楊書琴
　
                                      法  官   陳芷萱
以上正本證明與原本無異。
如不服本判決應於收受送達後20日內向本院提出上訴書狀，並應
敘述具體理由；如未敘述上訴理由者，應於上訴期間屆滿後20日
內向本院補提理由書（均須按他造當事人之人數附繕本）「切勿
逕送上級法院」。
因疫情而遲誤不變期間，得向法院聲請回復原狀。
中    華    民    國   111    年    1     月    17    日
                                      書記官   林怡秀
　
附錄本案論罪科刑法條：
第277條第1項
傷害人之身體或健康者，處五年以下有期徒刑、拘役或五十萬元
以下罰金。